【裁判字號】    99,交抗,945
【裁判日期】    991025
【裁判案由】    聲明異議
【裁判全文】
臺灣高等法院臺中分院刑事裁定         99年度交抗字第945號
抗  告  人
即受處分人  甲○○
上列抗告人因聲明異議案件，不服臺灣南投地方法院中華民國99
年9月16日裁定（99年度審交聲字第606號）提起抗告，本院裁定
如下：
    主  文
抗告駁回。
    理  由
一、本件抗告人即受處分人甲○○（下稱抗告人）抗告意旨略以
    ：抗告人於民國（下同）98年4 月22日為警查獲酒後騎乘機
    車，亦依公共危險罪移送南投地檢偵辦，檢察官諭知向財團
    法人犯罪被害人保護協會南投分會支付新臺幣（下同）7 萬
    元為公益金，換取緩起訴處分，抗告人如數捐入該機構。然
    南投監理站於99年7月9日以投監四裁字第裁65-JC0000000號
    裁決書，裁處罰鍰45000 元、吊扣駕照12個月及施以道路交
    通安全講習等處分，此裁決書由不識字之太太簽收，同時未
    告知本人知悉，導致逾越23日內之有效聲明異議期日，所以
    懇請庭上撤銷原裁定，伸張一罪不二罰之真諦等語。
二、原審裁定意旨以：抗告人甲○○於98年4 月22日23時38分許
    ，飲酒後騎乘車牌號碼HD7-302 號重型機車，行經南投縣南
    投市○○路與彰南路一段路口處，經警攔檢，測得抗告人呼
    氣酒精濃度達每公升0.70毫克，為警製單舉發，嗣由交通部
    公路總局臺中區監理所南投監理站依道路交通管理處罰條例
    第35條第1項第1款及第24條第1項第2款之規定，於99年7月9
    日以投監四裁字第裁65-JC0000000號裁決書，裁處罰鍰45,0
    00元，吊扣駕駛執照12個月，並施以道路交通安全講習之處
    分，且上開裁決書已由郵政機關於99年7 月15日送達抗告人
    之戶籍地南投縣中寮鄉○○村○○路504 號，由抗告人之配
    偶廖秀滿代為收受等情，此有南投縣政府警察局投警交字第
    JC0000000 號舉發違反道路交通管理事件通知單、交通部公
    路總局臺中區監理所南投監理站投監四裁字第裁65-JC00000
    00號裁決書、裁決書之送達證書、抗告人個人基本資料查詢
    結果各1 份在卷足憑。是交通部公路總局臺中區監理所南投
    監理站所為之上開裁決處分，已於99年7 月15日生送達之效
    力，又抗告人之戶籍地在南投縣中寮鄉，與交通部公路總局
    臺中區監理所南投監理站之所在，並非同一鄉鎮市，依法院
    訴訟當事人在途期間標準第4 條第2款第2目規定，應加計在
    途期間3 日，故抗告人如欲聲明異議，應於接到裁決書之翌
    日起23日內，即98年8月9日（99年8月7日為星期六，故延至
    99年8月9日）以前向原處分機關具狀聲明異議。惟抗告人於
    99年8 月30日始向交通部公路總局臺中區監理所南投監理站
    具狀聲明異議，此有上開聲明異議狀蓋有該所99年8 月30日
    收文章附卷可稽，顯已逾23日不變期間，揆諸前揭說明，異
    議人就本件裁決處分所為之異議為不合法，且屬不得補正之
    情形，依法自應予以駁回。
三、按受處分人不服道路交通管理處罰條例第8 條所定主管機關
    所為之處罰者，得於接到裁決書之翌日起20日內，向管轄地
    方法院聲明異議，道路交通管理處罰條例第87條第1 項定有
    明文。次按依道路交通管理處罰條例第87條規定向管轄法院
    聲明異議之期間，自裁決送達之翌日起算，並得依法扣除在
    途期間及聲請回復原狀；又交通法庭認聲明異議不合法律上
    之程式，且無從補正者，應以裁定駁回之，道路交通案件處
    理辦法第12條、第18條亦分別明定之。又處理違反道路交通
    管理事件，有關文書送達之程序，依行政程序法之規定；而
    行政程序法規定：「送達，於應受送達人之住居所、事務所
    或營業所為之；於應送達之處所不獲會晤應受送達人時，得
    將文書付與有辨別事理能力之同居人、受僱人或應送達處所
    之接收郵件人員」，為違反道路交通管理事件統一裁罰基準
    及處理細則第5條、行政程序法第72條第1項前段、第73條第
    1 項所明定。至於同居人、受僱人或應送達處所之接收郵件
    人員何時將文書轉交應受送達人，於合法送達之效力不生影
    響。經查：本件原處分機關之投監四裁字第裁65-JC0000000
    號裁決書，業已於99年7 月15日送達至抗告人之戶籍地址即
    南投縣中寮鄉○○村○○路504 號，雖因未獲會晤本人，而
    由同設籍於該址之抗告人配偶廖秀滿簽名收受等情，有交通
    部公路總局臺中區監理所南投監理站投監四裁字第裁65-JC0
    000000號裁決書、裁決書之送達證書在卷足憑；又抗告人自
    84年5 月24日起即設籍於上址，迄今均未有戶籍之變動，亦
    有原審查詢其個人基本資料查詢表在卷足參（見原審卷第 7
    頁）。是依前述說明，上開裁決書已於99年7 月15日合法送
    達於抗告人，不論該簽收之同居人是否轉交或於何時將文書
    轉交予抗告人，均不影響已生之合法送達效力。本件抗告人
    遲於99年8 月30日始具狀就上開裁決書聲明異議，依前揭法
    律規定，已逾法定23日之期間（含在途期間），難謂合法。
    原審因而以抗告人之聲明異議不合法，且無從命補正，予以
    駁回，核無違誤。是抗告人所執抗告意旨，尚非有理由，應
    駁回其抗告。
四、據上論結，應依道路交通案件處理辦法第26條，刑事訴訟法
    第412條，裁定如主文。
中    華    民    國    99    年    10    月    25    日
            刑事第七庭    審判長法  官  林  榮  龍
                                法  官  黃  仁  松
                                法  官  王  義  閔
上列正本證明與原本無異。
不得再抗告。
                                書記官  王  麗  英
中    華    民    國    99    年    10    月    26    日

司法院資訊處製作；財團法人民間司法改革基金會備份。
